臺灣高雄地方法院刑事判決　　　　　　　　　　　　九十三年度訴字第一五七號
　　公　訴　人　臺灣高雄地方法院檢察署檢察官
　　被　　　告　乙○○
右列被告因違反毒品危害防制條例案件，經檢察官提起公訴（九十三年度毒偵字第二
○○四號），本院判決如左：
    主  文
乙○○連續施用第一級毒品，處有期徒刑壹年；又施用第二級毒品，處有期徒刑肆月
。應執行有期徒刑壹年月。
    事  實
一、乙○○於民國八十八年間因施用毒品案件，經本院以八十八年度毒聲字第九一九
    八號裁定送觀察、勒戒後，認有繼續施用毒品之傾向，經本院以八十八年度毒聲
    字第九六八一號裁定令入強制戒治處所施以強制戒治，於八十八年十二月九日入
    所戒治，期間經評定為合格，本院復以八十九年度毒聲字第四一九二號裁定停止
    戒治，於八十九年六月二十七日出監，所餘戒治期間，付保護管束，惟乙○○於
    保護管束期間，有違反保護管束應遵守事項情節重大，本院又以八十九年度毒聲
    字第七五九一號裁定撤銷停止戒治，再令入戒治處所施以強制戒治，並於九十年
    八月三日執行強制戒治期滿，經臺灣高雄地方法院檢察署檢察官於九十年八月三
    日以九十年度戒毒偵字第八八七號為不起訴處分確定。其後，於九十一年間又因
    施用毒品案件，經本院以九十一年度毒聲字第六一一○號裁定令入強制戒治處所
    施以強制戒治，於九十二年一月十七日入所戒治，期間經評定為合格，本院復以
    九十二年度毒聲字第三六七五號裁定停止戒治，於九十二年八月四日出監，所餘
    戒治期間，付保護管束，惟乙○○於保護管束期間，有違反保護管束應遵守事項
    情節重大，經本院以九十二年度毒聲字第六五○五號裁定撤銷停止戒治；此部分
    施用毒品並經起訴，經本院於九十二年九月三十日以九十一年度訴字第三○六四
    號判處有期徒刑十月，於九十三年二月十六日確定（現正執行中，不構成累犯）
    。
二、詎乙○○猶不知悔改，竟基於施用第一級毒品海洛因之概括犯意，自九十二年十
    一月某日起至九十三年三月一日某時止，在其位於高雄市○○區○○路一一四巷
    三之三號住處內，連續以將海洛因摻水置於針筒內注射之方式，施用第一級毒品
  海洛因多次。另基於施用第二級毒品安非他命之犯意，於九十三年三月四日十六
    時二十五分回溯二十四小時內之某時止，在不詳地點施用第二級毒品安非他命一
    次。嗣於九十三年三月四日十四時三十分許在高雄市三民區○○○路十巷二十六
    弄一號為警查獲，並於同日十六時二十五分採集尿液檢驗，而查知上情。
三、案經高雄市政府警察局三民第二分局移送臺灣高雄地方法院檢察署檢察官偵查起
    訴。
    理  由
一、訊據被告乙○○固坦承其自九十二年十一月某日起至九十三年三月一日某時止施
    用海洛因之事實，惟否認有於九十三年三月四日十六時二十五分許回溯二十四小
    時內某時施用安非他命之事實，辯稱：與正在施用安非他命之友人同處在小房間
    內五、六小時等語。惟查：
  (一)查被告於八十八年間因施用毒品案件，經本院以八十八年度毒聲字第九一九八號
    裁定送觀察、勒戒後，認有繼續施用毒品之傾向，由本院以八十八年度毒聲字第
    九六八一號裁定令入強制戒治處所施以強制戒治，於八十八年十二月九日入所戒
    治，期間經評定為合格，本院復以八十九年度毒聲字第四一九二號裁定停止戒治
    ，於八十九年六月二十七日出監，所餘戒治期間，付保護管束，惟乙○○於保護
    管束期間，有違反保護管束應遵守事項情節重大，經本院以八十九年度毒聲字第
    七五九一號裁定撤銷停止戒治，再令入戒治處所施以強制戒治，並於九十年八月
    三日執行強制戒治期滿，由臺灣高雄地方法院檢察署檢察官於九十年八月三日以
    九十年度戒毒偵字第八八七號為不起訴處分確定。其後，於九十一年間又因施用
    毒品案件，經本院以九十一年度毒聲字第六一一○號裁定令入強制戒治處所施以
    強制戒治，於九十二年一月十七日入所戒治，期間經評定為合格，本院復以九十
    二年度毒聲字第三六七五號裁定停止戒治，於九十二年八月四日出監，所餘戒治
    期間，付保護管束，惟乙○○於保護管束期間，有違反保護管束應遵守事項情節
    重大，本院乃以九十二年度毒聲字第六五○五號裁定撤銷停止戒治；此部分施用
    毒品並經起訴，經本院於九十二年九月三十日以九十一年度訴字第三○六四號判
    處有期徒刑十月，於九十三年二月十六日確定之事實，有本院被告院內索引卡紀
    錄表、臺灣高等法院被告全國前案紀錄表及臺灣高雄地方法院檢察署刑案資料查
    註紀錄表各乙份在卷可按。是被告於涉本案之前，業曾二犯施用毒品，並於前揭
    強制戒治執行完畢後釋放甚明。
  (二)次查，經將九十三年三月四日十六時二十五分許自被告採集之尿液送驗結果，係
    呈甲基安非他命及嗎啡陽性反應，此有高雄市立凱旋醫院煙毒尿液檢驗成績書及
    九十三年度高雄市政府警察局三民第二分局尿液送驗登記簿各一份（見偵查卷第
    十七至十八頁）在卷可稽。又查：
  1.次按尿液檢驗結果之正確性受到諸多因素之影響，如檢體簽收、處理、分析、文
    件處理及各檢體驗單位所訂定之ＣＵＴＯＦＦＶＡ－ＬＵＥ（或閾值）不同等，
    均會影響到最後結果之判讀，目前尿液中煙毒之檢驗方法分述如下：一般實驗室
    接到尿液煙毒檢驗申請時，第一步驟為利用免疫分析法做初步篩檢，如篩檢濃度
    小於ＣＵＴＯＦＦＶＡ－ＬＵＥ即判讀為陰性反應；如篩檢濃度大於ＣＵＴＯＦ
    ＦＶＡ－ＬＵＥ，則必須進一步做確認試驗，確認試驗方法之原理須異於篩檢方
    法之原理，確認試驗方法目前國內常用的方法計有免疫學分析法、ＴＯＸＩ－Ｌ
    ＡＢ（毒物層析法）、ＧＣ（氣體色層分析法）、ＧＣ／ＭＳ（氣相層析質譜儀
    分析法），依各實驗單位設備不同，選用方法而有不同，其精密度依次為ＧＣ／
    ＭＳ優於ＧＣ優於ＴＯＸＩ－ＬＡＢ，此有高雄醫學大學附設中和紀念醫院八十
    三年六月十四日函覆台灣高雄地方法院八十三年五月九日高仁刑公股字第九六八
    ０號函可考。
  2.又所謂「氣相層析質譜儀分析法」包括「氣相層析儀」及「質譜儀」二部分，在
    「氣相層析儀」部分，其方法為將物質氣化後，再經分析管分離，由於各種物質
    之沸點及對管柱之吸附力不同，在經過檢測器（ｄｅｔｅｃｔｏｒ）測定後，表
    現出不同的滯留時間（ｒｅｔｅｎｓｉｏｎｔｉｍｅ），利用滯留時間來判定是
    何種物質；而「質譜儀」部分為檢測器，能將物質撞擊成碎片，記錄其質譜圖，
    因每個化合物之鍵結能力不同，故不同之物質會有其特定之質譜圖，因此在物質
    之判斷上有若指紋鑑定，因此，理論上如果扣除人為因素（例如檢體之間的污染
    ）不與列計者，氣象層析質譜儀之精確度接近百分之百，復有行政院退輔會榮民
    總醫院八十三年三月三日函覆澎湖地方法院（八三）北總內字第一八五號函堪以
    佐證。且台北榮民總醫院亦認為「若以氣相層析質譜儀（ＧＣ／ＭＳ）作藥物及
    其代謝產物之定性及定量分析，幾乎不會有偽陽性反應產生」，此經該院八十三
    年四月七日以八三北總內字第三○五九號函示明確。
  3.施用第一級毒品海洛因部分：
  (1)按海洛因施用入人體後水解還原成嗎啡，再循嗎啡之代謝方式排出體外，業據行
    政院衛生署藥物食品檢驗局七十三藥檢壹字第○三○二二一號函說明綦詳，且依
    醫學臨床實驗及根據英國藥學會出版ＩｓｏｌａｔｉｏｎａｎｄＩｎｄｅｎｔｉ
    ｆｉｃａｔｉｏｎｏｆＤｒｕｇｓ乙書第二九三頁載明：海洛因經注射入人體後
    ，在體內迅速水解成６ＭｏｎｏａｃｅｔｙＩｍｏｒｐｈｉｎｅ，再緩緩繼續水
    解成嗎啡，然後再循嗎啡之代謝方式排出，同書第四三一至四三二頁並載有：嗎
    啡經注射入人體後，約百分之五十以上於八小時內自尿中排出，至二十四小時排
    出約百分之九十，但四十八小時後仍有微量可檢出等語。
  (2)揆諸前揭說明，本件被告為警查獲後採集之尿液，經以免疫學分析法及氣相層析
    質譜儀分析法交互檢驗，檢出被告尿液確含有嗎啡陽性反應，堪予認定被告確實
    曾於九十三年三月一日某時許施用第一級毒品海洛因之事實。
  (3)基上，足認被告自白核與事實相符，而堪予採信。是以，被告有在前揭犯罪時間
    連續施用第一級毒品海洛因之行為，堪予認定。
  4.施用第二級毒品安非他命部分：
  (1)甲基安非他命經口服投與後，約百分之七十於二十四小時內可自尿液中排出，而
    尿液內含甲基安非他命成分之檢出，與投與安非他命的量、個人體質、檢驗儀器
    之精密度有關，通常採尿化驗是否呈陽性反應，應以投與後二十四小時內所採者
    為宜，此有行政院衛生署藥物食品檢驗局（八○）藥檢壹字第四五二九號函可查
    。
  (2)被告雖辯稱：其與正在施用安非他命之友人同處在小房間內五、六小時云云。然
    被告並未提供相關事證以供本院調查斟酌，是否有此情事尚有疑義。況查，
  又「有關數人共處一室於吸食煙毒及麻醉藥品者之旁，同時吸入該吸食者燃燒藥
    物所排除之氣體（俗稱二手煙）能否在尿液中被檢出煙毒或甲基安非他命反應？
    經查文獻上尚無此類研究報告；然按本局檢驗煙毒經驗研判，若非共處於密閉狹
    小之空間，並故意大量吸入該氣體，應不致於尿液中代謝出煙毒或甲基安非他命
    反應」，有法務部調查局八十七年一月五日（八七）發技（一）字第八六一一三
    五六二號函可考。
  參以毒品之販售價格，因警方查緝甚嚴，其價格非低，衡情吸用者多僅將少量安
    非他命燃燒後供己吸用，其所用之量不至太多，供己吸用或恐不足，當不致擴散
    至他處。縱有擴散至他處，但經空氣傳播稀釋後，濃度降低；況且被告供稱該所
在之房間有窗戶，則既非密閉空間，經空氣傳播稀釋後，濃度更大為降低。倘非
    他人基於施用之故意，刻意接近施用者，並大量吸入該氣體，其濃度亦不足使他
    人吸入並經人體代謝後，尚能從尿液中排出，致使尿液呈安非他命陽性反應。
  故被告倘非基於施用毒品之犯意，刻意接近施用者並大量吸入該氣體，否則不致
    因不慎吸入二手安非他命，而致尿液檢驗結果呈現甲基安非他命陽性反應之理。
    故被告上揭辯解，應係事後卸責之詞，不足採信。
  (3)揆諸前揭說明，本件被告為警查獲後採集之尿液，經以免疫學分析法及氣相層析
    質譜儀分析法交互檢驗，檢出被告尿液確含有甲基安非他命陽性反應，則被告確
    實曾於九十三年三月四日十六時二十五分回溯二十四小時內之某時許，在不詳處
    所，施用第二級毒品安非他命一次，亦堪認定。從而，被告雖辯以並未施用第二
    級毒品安非他命，係身旁友人施用所致云云，顯係卸責之詞，尚難憑採。
  (三)綜上所述，被告前曾二犯施用毒品，再犯本件施用第一級毒品海洛因及第二級毒
    品安非他命犯行。本件事證明確，被告犯行應堪認定。
二、按海洛因及安非他命分屬毒品危害防制條例第二條第二項第一款所規定之第一級
    毒品及同條項第二款所規定之第二級毒品。核被告所為，係犯毒品危害防制條例
    第十條第一項施用第一級毒品罪及同條第二項施用第二級毒品罪。被告持有毒品
    ，復進而施用，其持有毒品之低度行為，為施用毒品之高度行為所吸收，不另論
    罪。被告多次施用第一級毒品之犯行，時間緊接，所犯構成要件相同，顯係基於
    概括犯意為之，為連續犯，依刑法第五十六條規定，以一罪論，並加重其刑。又
    被告所犯上開施用第一級毒品罪及施用第二級毒品罪間，犯意各別，罪名不同，
    應分論併罰之。
三、本院審酌被告施用毒品，足以戕害其身心，滋生其他犯罪，惡化治安，嚴重損及
    公益，且被告前曾二犯施用毒品，曾經本院判處有期徒刑十月，且甫於強制戒治
    執行期間經評定為合格，經本院裁定停止強制戒治，甫於九十二年八月四日出監
    ，有本院被告院內索引卡紀錄表、臺灣高等法院被告全國前案紀錄表及臺灣高雄
    地方法院檢察署刑案資料查註紀錄表各乙份在卷可按，竟於短期內再為本件施用
    毒品犯行，顯見其不思悔改，自制力亦顯不佳；惟施用毒品行為於本質上係屬自
    我戕害行為，反社會性之程度應屬較低，且犯罪後坦承部分犯行等一切情狀，酌
    情分別量處如主文所示之刑，並定其應執行之刑，以資懲儆。
據上論斷，應依刑事訴訟法第二百九十九條第一項前段，毒品危害防制條例第十條第
一項、第二項，刑法第十一條前段、第五十六條、第五十一條第五款，判決如主文。
本案經檢察官甲○○到庭執行職務。
中      華      民      國     九十三     年     六     月    二十九    日
                              臺灣高雄地方法院刑事第七庭
                                    審判長法  官  曾逸誠
                                          法  官  陳月雯
                                          法  官  洪乙心
右正本證明與原本無異。
如不服本判決，應於判決送達後十日內，向本院提出上訴狀。
                                          書記官  沈  蘊
中    華    民    國      九十三      年      七      月      一      日
